【裁判字號】    95,易,786
【裁判日期】    950627
【裁判案由】    詐欺
【裁判全文】
臺灣臺中地方法院刑事判決              95年度易字第786號
公  訴  人  臺灣臺中地方法院檢察署檢察官
被      告  甲○○
上列被告因詐欺案件，經檢察官提起公訴（95年度偵字第2147、
3820號）及函送併辦（95年度偵字第4081、9013號），本院判決
如下：
    主    文
甲○○連續犯幫助詐欺取財罪，處有期徒刑肆月，如易科罰金，
以參佰元折算壹日。
    犯罪事實
一、甲○○為高職畢業之成年人，可預見一般人收購金融機構帳
    戶之存摺、提款卡（含密碼）使用，常與財產犯罪密切相關
    ，且取得他人存摺之目的在於不法收取他人受騙款項，藉以
    逃避員警之查緝之用，竟因缺錢花用，即使收購帳戶者，持
    之作為詐騙他人以收取受騙款項之用亦不違背其本意，透過
    報紙廣告得知真實姓名、年籍均不詳自稱「林先生」（起訴
    書誤植為李先生）之成年男子欲收購他人之存摺使用，即基
    於幫助他人詐欺取財之不確定故意及概括犯意，於民國（下
    同）94年11月中旬某日起至同年月下旬某日止，連續在臺中
    市○○路、復興路附近某處，將其所有如附表一所示之4個
    帳戶，包括存摺、提款卡（含密碼）、印章及身分證影本等
    物，以每個帳戶新台幣（下同）2千元之代價，分3次售予該
    自稱「林先生」之成年男子，供其所屬詐欺集團使用，共計
    得款8 千元（出售時間、地點及帳號詳如附表一所示）。該
    自稱「林先生」之成年男子及其所屬詐騙集團成員即自94年
    11月16日起至同年月29日止，撥打電話予丙○○、戊○○（
    起訴書誤植為陳禎星）、丁○○（起訴書誤植為張順雄）、
    乙○○等人，謊稱係其等之友人或前同事，以急需用款為由
    ，要求丙○○、戊○○、丁○○、乙○○等人匯款至甲○○
    如附表一所示之帳戶內，丁○○於接獲電話後察覺有異，立
    即打電話向其友人求證，發現係詐騙電話，而未受騙，並報
    警處理，且於94年11月24日17時49分許，在臺北市○○區○○路3 段183號之第一商銀提款機，轉帳匯款1元至甲○○之
    第一商銀帳戶內，而凍結該帳戶；丙○○、戊○○、乙○○
    等人均因此陷於錯誤，依照指示，匯款至甲○○所有之上開
    帳戶（被害人、匯款時間、金額及帳戶詳如附表二所示）。
    嗣因丙○○等人於匯款後，察覺有異，經向友人查證後，始
    知受騙，並報警處理，而循線查獲上情。
二、案經丁○○、戊○○訴由臺中縣警察局霧峰分局報請臺灣臺
    中地方法院檢察署檢察官偵查起訴，暨丙○○、乙○○分別
    訴由臺中縣霧峰分局、臺中市警察局第三分局報請臺灣臺中
    地方法院檢察署檢察官移送併辦。
    理  由
一、訊據被告甲○○固坦承於附表一所示之時、地，將其所有如
    附表一所示之銀行帳戶存摺、提款卡（含密碼）、印章及身
    分證影本等物，以每個帳戶2 千元之代價，販賣予真實姓名
    、年籍均不詳自稱「林先生」之成年男子，惟矢口否認有何
    幫助詐欺取財之犯行，辯稱：伊賣帳戶時，有問對方，對方
    表示是要作公司轉帳用，伊賣存摺時沒有想過他們會去詐騙
    人家，當時伊因缺錢，想說他們說使用1個月就好，1個月後
    ，他們就叫伊去辦遺失，伊就去郵局辦遺失，郵局人員表示
    該帳號是警示帳號，所以就沒有辦云云。經查：
  (一)按現行刑事訴訟法為保障被告之反對詰問權，排除具有虛偽
    危險性之傳聞證據，以求實體真實之發見，於該法第159 條
    第1 項明定被告以外之人於審判外之言詞或書面陳述，除法
    律有規定者外，不得作為證據。又被告以外之人於審判外之
    陳述，雖不符前4條之規定（即刑事訴訟法第159條之1至159
    條之4 ），而經當事人於審判程序同意作為證據，法院審酌
    該言詞陳述或書面陳述作成時之情況，認為適當者，亦得為
    證據；當事人、代理人或辯護人於法院調查證據時，知有第
    159條第1項不得為證據之情形，而未於言詞辯論終結前聲明
    異議者，視為有前項之同意，刑事訴訟法第159條之5定有明
    文。被告於言詞辯論期日，對被害人丙○○、戊○○、丁○○及乙○○之警詢筆錄均表示：沒有意見（見本院卷第34頁
    ），且本院審酌上開被害人之警詢筆錄，係被害人發現被騙
    後，在查獲被告前至警局報案所製作，認其作成之情況適當
    ，依前開說明，上開被害人之警詢筆錄合於刑事訴訟法第15
    9條之5之規定，得為證據，合先敘明。
  (二)上開犯罪事實，業經被害人丙○○、戊○○、丁○○、乙○○於警詢指述甚詳，復有郵政跨行匯款申請書影本2 紙（本
    院卷第8頁、霧峰分局霧警偵字第0950050568號卷第9頁）、
    玉山銀行匯款回條影本1紙（本院卷第9頁）、第一銀行自動
    櫃員機交易明細表影本1紙（見霧峰分局霧警偵字第0940030
    829號卷第15頁）、華南商業銀行自動櫃員機交易明細表1紙
    （見臺中市警察局第三分局警卷第14頁）、臺灣土地銀行太
    平分行94年12月1 日平存字第0940000396號函附被告上開帳
    戶之開戶資料暨資金往來明細（見霧峰分局霧警偵字第0950
    050568號卷第12頁至14頁）、第一商業銀行太平分行94年12
    月12日一太平字第235 號函附被告上開帳戶之開戶資料暨交
    易明細表（見霧峰分局霧警偵字第0940030829號卷第16頁至
    19頁）、台新國際商業銀行台新作集字第9416501 號函附被
    告上開帳戶開戶基本資料暨資金往來明細（見霧峰分局霧警
    偵字第0940027601號卷第9 頁至10頁）、合作金庫銀行東臺
    中分行94年12月27日合金東台中字第0940006796號函所被告
    上開帳戶開戶基本資料暨交易明細（見台中市警察局第三分
    局警卷第26頁至31頁）等在卷可稽，是被告出售其所有如附
    表一所示之帳戶，確為不法之徒作為詐騙被害人時指定匯款
    之帳戶用，並於匯入後隨即悉數提領之事實，堪以認定。
  (三)衡諸常情，一般人至金融機構如銀行、郵局等開戶，極為方
    便容易且迅速，若有使用金融存款帳戶之正當用途，自以使
    用其本人或可信賴之親友申請之帳戶，最為便利安全，苟非
    意圖以他人帳戶從事不法用途，並藉以逃避查緝，自無另行
    支付代價使用他人帳戶之理。被告係高職畢業，業據被告於
    警詢時供明在卷，且已成年，依一般人通常之知識、經驗，
    均應知悉任意提供自己帳戶予無信賴關係之他人使用，易使
    他人藉該帳戶取得不法犯罪所得，並進而隱匿帳戶內資金之
    實際取得人之身分，被告對此自難諉為不知。況且，近來詐
    欺取財之犯罪類型層出不窮，而該等犯罪，多數係利用他人
    帳戶作為詐欺所得財物之出入帳戶，此經媒體廣為披露，被
    告對此當無不知之理。參以被告出售數個帳戶予自稱「林先
    生」之成年男子，若帳戶係作為公司薪資轉帳之用，為何僅
    需使用1 個月，即指示被告辦理帳戶遺失，則該自稱「林先
    生」之成年男子上開說詞，顯與常情有違，被告自應有所懷
    疑，被告卻因缺錢花用而交付上開存摺、提款卡（含密碼）
    等物，以獲取金錢，則被告對於所提供之上開帳戶存摺及提
    款卡（含密碼），將遭人作為詐欺取財所得財物匯入及提領
    之工具使用，應可預見，竟仍提供，顯見其對於帳戶供他人
    取得不法犯罪所得之用，亦不違背其本意，其有幫助詐欺取
    財之不確定故意甚明。
  (四)綜上所述，被告所為之辯解，顯係圖卸之詞，不足採信。本
    件事證明確，被告犯行堪以認定。
二、按連續幫助與幫助連續為不同之犯罪態樣，如基於概括犯意
    ，多次幫助他人犯罪，為連續幫助，該幫助者有多次犯罪行
    為；如以1 幫助行為，幫助他人連續犯罪，則為幫助連續，
    就幫助犯而言，僅有1 次犯罪行為（最高法院87年度台上字
    第3865號判決意旨參照）。被告基於幫助詐欺取財之不確定
    故意，先後3 次出售其所有如附表一所示銀行帳戶之存摺、
    提款卡（含密碼）予自稱「林先生」之成年男子，供其所屬
    詐欺集團作為詐欺取財之用，且被告所為屬詐欺取財罪構成
    要件以外之行為，核其所為係犯刑法第30條第1項、第339條
    第1項之幫助詐欺取財罪。被告先後3次幫助詐欺取財犯行，
    時間緊接，手段相同，且觸犯犯罪構成要件相同之罪名，顯
    係基於概括犯意為之，為連續犯，應依刑法第56條之規定論
    以一罪，並加重其刑。被告連續幫助該自稱「林先生」之成
    年男子所屬詐欺集團成員犯詐欺取財罪，為從犯，應依刑法
    第30條第2 項之規定減輕其刑，並先加後減之。公訴人雖僅
    就被告出售附表一編號2 所示銀行帳戶之存摺、提款卡（含
    密碼）予自稱「林先生」之成年男子之幫助詐欺取財犯行起
    訴，惟未起訴部分與上開起訴部分，有裁判上一罪之連續犯
    關係，為起訴效力所及，並經檢察官函送併辦，本院自應併
    予審理，附此敘明。爰審酌被告提供帳戶供他人非法使用，
    使詐騙集團之人得手後得以隱藏身份，助長詐欺之犯罪風氣
    ，及犯後仍否認犯行，態度欠佳等一切情狀，量處如主文所
    示之刑，並諭知易科罰金之折算標準。
據上論斷，依刑事訴訟法第452條、第299條第1 項前段，刑法第
30 條第1項前段、第2項、第56條、第339條第1 項，罰金罰鍰提
高標準條例第1條前段、第2條，判決如主文。
本案經檢察官己○○到庭執行職務
中    華    民    國    95  年    6    月     27     日
                  刑事第二庭  審判長法  官  林清鈞
                                    法  官  郭書豪
                                    法  官  林慧英
以上正本證明與原本無異。
如不服本判決，應於送達後10日內向本院提出上訴狀（須附繕本
），上訴於臺灣高等法院臺中分院。
                                    書記官  廖碩薇
中    華    民    國    95  年    6    月     27     日
附表一
┌──┬────┬─────┬────────────┐
│編號│出售時間│ 出售地點 │  金融機構名稱及帳號    │
├──┼────┼─────┼────────────┤
│1、 │94年11月│臺中市崇德│ 台新國際商業銀行（下稱 │
│    │中旬某日│路附近某處│ 台新銀行）太平分行     │
│    │（16日之│          │ 帳號：00000000000000   │
│    │前）    │          │                        │
├──┼────┼─────┼────────────┤
│2、 │94年11月│臺中市復興│ 第一商業銀行太平分行   │
│    │中旬某日│路附近某處│ 帳號：00000000000      │
│    │（與1、 │          ├────────────┤
│    │所示時間│          │ 臺灣土地銀行太平分行   │
│    │相隔1周 │          │ 帳號：000000000000     │
│    │）      │          │                        │
├──┼────┼─────┼────────────┤
│3、 │94年11月│臺中市復興│ 合作金庫銀行東臺中分行 │
│    │下旬某日│路附近某處│ 帳號：000000000000     │
│    │（與2、 │          │                        │
│    │所示時間│          │                        │
│    │相隔1周 │          │                        │
│    │）      │          │                        │
└──┴────┴─────┴────────────┘
附表二
┌──┬───┬────┬────┬──────────┐
│編號│被害人│匯款時間│匯款金額│   匯入帳戶         │
│    │      │        │：新台幣│                    │
├──┼───┼────┼────┼──────────┤
│1、 │丙○○│94.11.16│80000元 │台新銀行太平分行    │
│    │      │        │        │帳號：00000000000000│
│    │      │        │        │（此筆匯款係丙○○以│
│    │      │        │        │莊秀敏之名義匯出）  │
├──┼───┼────┼────┼──────────┤
│2、 │丙○○│94.11.17│70000元 │台新銀行太平分行    │
│    │      │        │        │帳號：00000000000000│
│    │      │        │        │（此筆匯款係以丙○○│
│    │      │        │        │之名義匯出）        │
│    │      │        │        │                    │
├──┼───┼────┼────┼──────────┤
│3、 │戊○○│94.11.17│80000元 │臺灣土地銀行太平分行│
│    │      │        │        │帳號：000000000000  │
├──┼───┼────┼────┼──────────┤
│4、 │丁○○│94.11.24│    1元 │第一商業銀行太平分行│
│    │      │        │        │帳號：00000000000   │
│    │      │        │        │                    │
├──┼───┼────┼────┼──────────┤
│5、 │乙○○│94.11.29│30000元 │合作金庫銀行東臺中分│
│    │      │10時54分│        │行                  │
│    │      │        │        │帳號：0000000000000 │
└──┴───┴────┴────┴──────────┘
附錄論罪科刑法條
刑法第339條第1項
意圖為自己或第3人不法之所有，以詐術使人將本人或第3人之物
交付者，處五年以下有期徒刑、拘役或科或併科1000元以下罰金
。


司法院資訊處製作；財團法人民間司法改革基金會備份。
